【裁判字號】    88,訴,418
【裁判日期】    900531
【裁判案由】    遺棄等
【裁判全文】
臺灣桃園地方法院刑事判決                          八十八年度訴字第四一八號
    公  訴  人  臺灣桃園地方法院檢察署檢察官
    被      告  乙○○
    選任辯護人 羅美棋律師
右列被告因遺棄等案件，經檢察官提起公訴（八十八年度偵字第四三九四號），本院
判決如左：
    主    文
乙○○因過失致人於死，處有期徒刑捌月；又對於無自救力之人，依法令應扶助，而
不為其生存所必要之扶助，處有期徒刑壹年貳月。應執行有期徒刑壹年捌月。緩刑伍
年。
    事    實
一、乙○○於民國八十七年十二月二十五日晚上二十一時二十分許，駕駛車牌號碼Ｌ
    Ｉ—六三三０號自用小客車，沿桃園縣桃園市○○路由新屋往埔心方向行駛，行
    經該路二段一七０號前，行車速率限制為時速四十公里以下之路段時，猶應注意
    駕車應遵守規定之速率限制，並應注意車前狀況及隨時採取必要之安全措施，以
    避免發生危險，且當時天候晴，夜間無照明，道路無障礙物又視距良好，按其情
    形並無不能注意之情事，詎竟疏未注意車前狀況及保持規定之速率限制，仍以時
    速六十公里以上之速度超速疾馳前進，適林南成在該未設有人行穿越道、人行陸
    橋及人行地下道亦非禁止穿越之路段穿越道路時，亦疏未注意左右來車即冒然穿
    越馬路行進致遭乙○○駕車撞及，林南成頓時飛彈擊碎乙○○自小客車之前擋風
    玻璃後再翻落地面，造成頭部、胸（右）挫傷骨折之傷害，當場陷入昏迷狀態，
    無法自行就醫而欠缺自救能力。乙○○肇事後，依法對傷者應採取救護或其他必
    要措施予以扶助，詎其為脫免責任，於下車查看後未將林南成送醫急救，反而駕
    車加速駛離現場逃逸無蹤，現場並遺有乙○○所駕車輛左方後視鏡遭碰撞所掉落
    之碎片。幸有路人甲○○發現報警，始於八十八年三月十六日下午十六時三十五
    分許，在桃園縣觀音鄉富源村三鄰四十一號為警循線查獲。又林南成雖經人送醫
    急救，惟延至翌日下午十五時，仍因腦挫傷、出血、右血氣胸，傷重不治死亡。
二、案經桃園縣警察局楊梅分局報告台灣桃園地方法院檢察署檢察官相驗被害人屍體
    後自動檢舉偵查起訴。
    理      由
一、訊據被告乙○○，坦承飲酒後駕車於右開時、地，撞及穿越馬路中之被害人林南
    成致朱某送醫不治死亡，肇事後未將被害人送醫急救即逕自駕車駛離現場等情不
    諱，核與證人即現場目擊者甲○○於警訊及本院調查時證述之情節相符，並有警
    製道路交通事故調查報告表一份、現場照片十二幀及被告車損照片六幀在卷可憑
    。綜此，自足徵被告確曾駕車撞擊被害人之情。次查，前揭被告肇事路段係未設
    有人行穿越道、人行陸橋及人行地下道亦非禁止穿越之路段，而當時天候晴，夜
    間有照明，道路無障礙物又視距良好，該路段行車速率限制為時速四十公里以下
    等情，亦有前述卷附調查報告表及現場照片可按。又查被害人經送醫急診時已呈
    深度昏迷、意識不清狀態，有天成醫院八十八年四月十日天興字第八八０四一０
    號函、財團法人長庚紀念醫院八十八年四月三十日（八八）長庚院法字第０二０
    一號函附卷可稽。被害人經人送醫急救之際，既仍呈昏迷狀態，況不久後即不治
    身亡，可見其遭車撞擊之際，受傷極為嚴重且當場不醒人事，無法自行就醫而欠
    缺自救能力，核情自屬無自救力之人。再者，被告駕車碰撞被害人之力道既如此
    劇烈，從而被害人經此猛然撞擊必將身受重傷因而欠缺自行就醫能力，亟待被告
    將之送醫急救，此情當為被告所知，因之，於事發後，被告認識被害人已成為無
    自救力人之事實，亦堪認定。
二、按汽車行車速度，依標誌之規定，無標誌者，在市區道路，時速不得超過四十公
    里，在郊外道路時速不得超過六十公里，又汽車行駛時，駕駛人應注意車前狀況
    ，並隨時採取必要之安全措施，道路交通安全規則第九十三條第一項第一款、第
    九十四條第三項分別定有明文。被告既駕車外出，依法並負有前開注意義務，行
    車速度不得超過該路段之最高速率限制時速四十公里，及應隨時注意車前狀況，
    避免發生危險，且其肇事當時係天候晴，夜間無照明，道路無障礙物又視距良好
    ，其前方之視線、視野自屬無礙而能一覽無遺並確切掌握車前各人、車之動態，
    ，因之，其穿越馬路時，當係緩步前行，抑且，被害人係行近分向線時始遭被告
    駕車撞及，此亦據證人甲○○於偵查中述明（見八十八年度相字第六五號偵卷第
    十七頁反面），可見於車禍發生之前，被害人已橫越車道即已前行相當時間及距
    離，要非待被告駕車趨近始猝然快步衝出致使被告措手不及，無以煞避，是衡諸
    當時情形，被告顯無不能注意之情事，詎竟疏未注意其行車速率，仍以時速六十
    公里以上之高速超速前進，又疏未注意車前有被害人穿越道路行進中之車前狀況
    致發生本件車禍，其有過失至明。至被害人林南成在該未設有人行穿越道、人行
    陸橋及人行地下道亦非禁止穿越之路段穿越道路時，疏未注意左右來車即冒然穿
    越馬路行進，有違道路交通安全規則第一百三十四條第五款之規定，其就本件車
    禍之發生雖屬與有過失，惟究未能據此解免被告過失之責，本件車禍經送請鑑定
    ，亦為相同之認定，有臺灣省政府桃園縣區車輛行車事故鑑定委員會八十八年六
    月二十一日八八桃鑑字第八八四五四號函附鑑定書、台灣省車輛行車事故覆議鑑
    定委員會八十八年十二月七日府覆議字第八八一０五九號函各一份附卷可佐。被
    害人又係因本次車禍，造成頭部、胸（右）挫傷骨折之傷害，送醫不治死亡。被
    害人之死亡與被告之過失行為間顯有因果關係，被告自應負過失致死之罪責。再
    按，駕駛汽車肇事致人受傷或死亡者，應即採取救護或其他必要措施，並向警察
    機關報告，復為道路交通管理處罰條例第六十二條第二項所明定。被告既因過失
    行為撞擊被害人成傷嗣並致死，依法對被害人即負有救護扶助之義務，其當時又
    認識被害人已成為無自救力之人，亟待被告伸手救援，雖被告於本院審理辯稱，
    伊有幫忙將被害人送醫，辯護人並據以為被告辯護謂，被告並無遺棄之主觀犯意
    云云。然被告未盡依法所負之救護扶助義務，未將無自救力之被害人立時送醫急
    救，竟反而駕車加速逃離現場，棄被害人於不顧，且被告係車禍事故發生後約三
    個月，始為警循線查獲，而非主動向警方投案，是其所辯並無遺棄之主觀犯意云
    云，要屬事後卸責之詞，自應律其以遺棄之責。又查被害人發生車禍後經救護車
    送往桃園天成醫院之時間為八十七年十二月二十五日二十一時三十八分許，有該
    醫院八十九年一月十二日天興字第八九０一一三號函附卷可稽。而本件車禍事故
    係發生於該日二十一時二十分許，足徵被害人經人送醫急救之過程中，在時間上
    並未遭致任何之擱或延誤，至被害人送至天成醫院急診時已呈深度昏迷，電腦
    斷層掃瞄顯示顱內出血，生存機會渺茫等語，亦有該醫院八十八年七月六日天興
    字第八八０七０六號函，附卷可考，由是可見，縱令事發後，被告係如同親自即
    時招請救護車前來，被害人亦無存活之可能，據此，顯見被害人之死亡尚與被告
    之遺棄行為間欠缺必然之關連性，應予敘明。綜述，本件事證已明，被告犯行洵
    堪認定，應依法論科。
三、被告駕車不慎撞死被害人部分，係犯刑法第二百七十六條第一項之過失致死罪。
    又其肇事後，未履行將被害人送醫救治之義務，逕自駕車逃離部分，核犯刑法第
    二百九十四條第一項之違背義務遺棄罪。就遺棄部分，公訴人因誤認被害人之死
    亡與被告之遺棄行為間有因果關係，指其此部分係犯同法第二百九十四條第二項
    之遺棄致死罪，尚有未洽，起訴法條應予變更。至被告駕車撞擊被害人致死，係
    基於一過失犯意所肇致，又其駕車逃逸之犯意，顯係在肇事之後始另起萌生，因
    之，被告所犯過失致死及違背義務遺棄等二罪，犯意自屬各別，構成要件又不相
    同，自應分論併罰。再查，事後，被告已與被害人之家屬達成和解賠償損害，且
    已乞獲諒解等情，業據有和解契約書一紙附卷足佐。審酌被告犯後態度，已與被
    害人之家屬達成和解，被告駕車超速及疏未注意車前狀況之怠忽、漫不經心之駕
    車態度而肇事，過失情節甚重，肇事後，猶心存僥倖，竟驅車加速揚長而去，任
    將被害人棄之不顧，無視他人生命安危，犯行所生危害至鉅，被害人就本件車禍
    與有過失等一切情狀，分別量處如主文所示之刑，並定其應執行之刑。末查被告
    前未曾受有期徒刑以上刑之宣告，有本院被告全國前案紀錄表一份在卷可按。素
    行尚稱良好，事後又積極與被害人之家屬尋求各解並乞獲宥恕，充分展現處理善
    後之誠意，堪認有悛悔之實據，其受本次罪刑之科處，應足收警惕懲儆之效，爾
    後應能謹慎駕駛，信無再犯之虞，本院因認對其所宣告之刑以暫不執行為適當，
    緩併諭知緩刑五年，以勵自新。
據上論斷，應依刑事訴訟法第二百九十九條第一項前段、第三百條，刑法第二百七十
六條第一項、第二百九十四條第一項、第五十一條第五款、第七十四條第一款，罰金
罰鍰提高標準條例第一條前段，判決如主文。
本案經檢察官鄭重文到庭執行職務。
中      華      民      國    九十      年      五      月    三十一    日
                                臺灣桃園地方法院刑事第六庭
                                    法  官   黃永定
右正本證明與原本無異。
如不服本判決，應於判決送達後十日內向本院提出上訴狀( 應附繕本 )，上訴於
臺灣高等法院。
                                    書記官   陳月桂
中      華      民      國    九十      年      五      月    三十一    日
附論罪科刑依據之法條：第二百七十六條第一項、第二百九十四條第一項。
刑法第二百七十六條
因過失致人於死者，處二年以下有期徒刑、拘役或二千元以下罰金。
刑法第二百九十四條
對於無自救力之人，依法令或契約應扶助、養育或保護而遺棄之，或不為其生存所必
要之扶助、養育或保護者，處六月以上五年以下有期徒刑。


司法院資訊處製作；財團法人民間司法改革基金會備份。
